【裁判字號】    98,重上,3
【裁判日期】    990504
【裁判案由】    損害賠償
【裁判全文】
臺灣高等法院臺中分院民事判決  98年度重上字第3號
上  訴  人  庚○○
訴訟代理人  胡昇寶律師
被 上 訴人  丙○○○
            丁○○
            乙○○
            甲○○
前四人共同
訴訟代理人  陳明發律師
上列當事人間請求損害賠償事件，上訴人對於中華民國97年10月
31日臺灣臺中地方法院95年度重訴字第33號第一審判決提起上訴
，本院於99年4月20日言詞辯論終結，判決如下：
    主  文
原判決廢棄。
被上訴人在第一審之訴及假執行之聲請均駁回。
第一、二審訴訟費用由被上訴人負擔。
    事實及理由
壹、被上訴人方面：
    被上訴人於原審起訴主張：上訴人為被上訴人丙○○○娘家
    二哥之三子，與被上訴人乙○○、甲○○、丁○○等為表兄
    、表姊。緣被上訴人丙○○○之先夫，生前投資之建設公司
    於民國（下同）82年間分紅，適被上訴人丙○○○娘家大哥
    之三女婿金建民，任職台中市第六信用合作社西屯分社（以
    下簡稱六信，嗣改制為聯信商業銀行，現又被臺灣新光商業
    銀行合併），為招攬業績，乃邀被上訴人丙○○○、乙○○
    、甲○○、丁○○分別在該六信合作社設立帳號000-000-00
    00000-0號（丙○○○）、000-000-0000000-0號（乙○○）
    、000-000-0000000-0號（甲○○）、000-000-0000000-0號
    （丁○○）等帳戶，並分別以被上訴人4人名義辦理定期存
    款，到期利息則轉入上開存簿內。而上開存簿、印章及定存
    單等，原均由被上訴人丙○○○保管，後由被上訴人丙○○
    ○委託上訴人保管。嗣94年9月初，因被上訴人早年購買之
    新光人壽保險公司未辦理集保手續，所使用之印鑑與上開存
    款帳戶印鑑相同，為買賣股票需要上開印鑑，乃至上訴人住
    處要求取回被上訴人4人印鑑及存摺，檢閱存摺後發現，上
    訴人未經被上訴人4人同意，陸續將定期存單解除，並自(一)
    89年1月6日起至94年5月31日止，盜領被上訴人丙○○○存
    款合計新台幣（下同）12,277,200 元（原審判決事實欄誤
    載為1,044,000元）；(二)89年1月6日起至91年12月24日止，
    盜領被上訴人乙○○存款522,000元；(三)89年1月6日起至91
    年12月24日止，盜領被上訴人甲○○存款522,000元；(四)88
    年3月29日起至94年7月8日止，盜領被上訴人丁○○存款790
    ,000元，爰本於侵權行為及不當得利之法律關係提起本訴訟
    。
貳、上訴人方面：
    上訴人則以：被上訴人丙○○○為其二姑，因信賴上訴人，
    乃於９３年間將被上訴人等人存摺交付上訴人保管，如要領
    款，則由上訴人及其三姑己○○陪同至銀行辦理。因被上訴
    人丙○○○年事已高，書寫不便，故均委託上訴人代為填寫
    取款條及辦理定存解約事宜。嗣上訴人領款後，並與被上訴
    人丙○○○確認領款數目後，全數交付予被上訴人丙○○○
    ，上訴人並無盜領被上訴人存款之行為等語抗辯。
參、原審經審酌兩造所提出之攻擊防禦方法後，認上訴人未能證
    被上訴人丙○○○有委任其領取被上訴人等存款之事實，故
    被上訴人等本於侵權行為及不當得利之法律關係，分別請求
    上訴人應返還被上訴人丙○○○存款12,277,200元（原審判
    決事實欄誤載為1,044,000元）、被上訴人乙○○、甲○○
    存款各522,000元及被上訴人丁○○存款790,000元，及均自
    起訴狀繕本送達翌日即95年1月17日起至清償日止，按週年
    利率百分之五計算之利息，為有理由，而予准許，並依兩造
    之聲請，分別為供擔保後准、免假執行之宣告。上訴人對原
    判決聲明不服，於本院上訴聲明：(1)原判決廢棄。(2)被上訴
    人在第一審之訴及假執行之聲請駁回。被上訴人則答辯聲明
    ：上訴駁回。
肆、兩造不爭執之事實（原審卷第100頁）：
    上訴人於93年3月間受被上訴人丙○○○委託保管其等存摺
    、存單及印章，89年2月1日起至94年5月31日止，領取被上
    訴人丙○○○存款合計12,277,200元、89年1月6日起至91年
    12月24日止，各領取被上訴人乙○○、甲○○存款522,000
    元、88年3月29日起至94年7月8日止，領取被上訴人丁○○
    存款790,000元之事實，業據被上訴人等提出帳戶交易明細
    單影本等件為證（原審卷第11至75頁），並為上訴人所不爭
    執，此部分事實，堪信為真實。
伍、本件之爭點：(1)上訴人何時開始為被上訴人丙○○○保管存
    摺、存單及印章？(2)上訴人之提領被上訴人等人之存款行為
    是否經被上訴人丙○○○授權，並交付丙○○○？
一、上訴人何時開始為被上訴人丙○○○保管存摺、存單及印章
    ？
    被上訴人等主張丙○○○所保管之存摺、存單及印章於88年
    間即已交與上訴人保管，上訴人則辯稱渠係自89年3月間始
    開始代丙○○○保管存摺、存單及印章等語，經查：
（一）被上訴人雖主張上訴人在原審對88年即開始保管存摺、存
      單及印章之事實並未爭執，僅辯稱其提領有經丙○○○授
      權，事後並將款項交付，故此部分事實應已發生自認之效
      力云云，然按民事訴訟法第247條規定，當事人主張之事
      實經他造自認者，即無庸負舉證責任，訴訟法上之效力影
      響甚大，自應從嚴解釋。本件關於上訴人何時開始替丙○
      ○○保管存摺、存單及印章一情，並未經原審法院95年2
      月4日整理為不爭執之事項（見原審卷第100頁），是尚難
      認上訴人已自認被上訴人所主張上訴人自88年間開始保管
      存摺、存單及印章之事實，況上訴人於95年2月9日民事答
      辯狀及97年9月30日民事答辯（二）狀均已陳明被上訴人
      等人之存摺、存單及印章係於93年間始由上訴人保管（原
      審卷第94、180頁），是以實難認上訴人於原審已自認88
      年間即開始保管存摺、存單及印章，被上訴人就此變態事
      實仍應負舉證責任。
（二）被上訴人主張上訴人庚○○於偵查中95年3月27日陳報狀
      ，所檢附台中二信00-00-0000000號帳戶明細表記載，該
      帳戶在89年2月14日即有2470元保管箱支出之記錄（見外
      放95年度偵他字第610號影印卷第116頁）。而保管箱費用
      通常一年支付一次，顯見庚○○早在89年2月14日前一年
      即有租用保管箱，足證上訴人於88年間即保管被上訴人等
      之存摺、存單及印章云云，惟查依上訴人提出之臺中二信
      帳號000000000-00號帳戶明細表以觀，該帳戶於89年2月
      14日確有保管箱支出之紀錄，惟並無證據可證明其保管箱
      當時即有放置被上訴人等人之存摺、存單及印章等物，再
      上訴人雖自承自88年間起即有為被上訴人丙○○○代領存
      款之行為，亦未必能據此即推論上訴人自斯時起即有為被
      上訴人丙○○○保管存摺、存單及印章等物，是應僅能就
      上訴人自認之自93年3月間開始替被上訴人保管存摺、存
      單及印章之事實，認定為真實；至93年2月以前，因被上
      訴人無法舉證證明其時上訴人已代被上訴人丙○○○保管
      存摺、存單及印章之事實，此部分被上訴人之主張自難認
      為真實。
二、上訴人之提領被上訴人等人之存款行為是否經被上訴人丙○
    ○○授權，並交付丙○○○？
（一）系爭存放於六信之存款係被上訴人丙○○○之先翁生前投
      資之建設公司於82年間之分紅，由被上訴人丙○○○掌管
      以為支用，業據被上訴人甲○○於一審刑事案件中證稱：
      「（你是否有在原六信現新光銀行設定00000000000000號
      帳戶?丙○○○、乙○○、丁○○是否也有在那裡設立帳
      戶?）是」、「（設立上開帳戶的目的?）我們一個姪子金
      建民去找我們，說他在六信需要業績，請我們去開戶，後
      來該帳戶實際是做為我媽媽的老本」、「四個帳戶都是在
      我媽媽丙○○○處」等語（見外放台灣台中地方法院96年
      度訴字第3206號刑事影印卷《以下稱一審刑事卷》第1宗
      第115頁），於本院98年度上訴字第626號刑事案件中證稱
      ：（是否知道你母親有一筆錢放在六信合作社?）她跟我
      說我大舅的女婿金建民須要業績，錢是與建設公司合作分
      的紅利等語（見外放本院98年度上訴字第626號刑事影印
      卷《以下稱二審刑事卷》第128頁背面）；而被上訴人甲
      ○○之妻周垂菊亦於刑案中證稱：祖父留下的財產以前是
      婆婆管理；（你有管丙○○○的錢、存摺嗎?）錢分兩部
      分，一部分是七信這邊的，一部分是六信這邊的，我管理
      的是七信這邊的等語（二審刑事卷第124頁正、背面），
      周垂菊亦於本案中證稱平常生活費，均是到七信銀行領款
      ，六信那邊的錢，渠沒有在處理等語（本院卷第66頁），
      堪認被上訴人丙○○○就存放於六信系爭之存款有完全的
      支配權，並無須得其子女即被上訴人乙○○、甲○○、丁
      ○○之同意始能動用。
（二）被上訴人甲○○之妻周垂菊並於本院刑事庭另證稱：「我
      們跟這些親戚很好，我婆婆每個禮拜都跟他們（指刑事案
      件被告庚○○、徐宏城及己○○）出去，我都很放心把婆
      婆交給他們；（你婆婆和被告庚○○出去玩，是何時開始
      出去?）自從我阿75年往生後，就一直常出去，90年以
      後徐菊死後又更常出去等語（見二審刑事卷第125頁、第
      126頁背面），參以被上訴人丙○○○於刑事案件95年2月
      23日偵訊時供稱：「（檢察官問：你叫庚○○領出錢來之
      後，是否有分任何錢給庚○○？）庚○○只有載我們去而
      已，只有我與己○○在提這些錢而己。」等語（外放95他
      字第610號影印卷第97頁），另於95年3月9日偵訊時供稱
      （說要去銀行領錢都是何人提議的?）都是己○○提議的
      ，我就找庚○○一起去。（你去銀行找庚○○就好了，為
      何要找己○○?）因為一起去比較好玩。（你每次去領錢
      是否己○○一起去?）我們是姐妹一起去。（每次去領錢
      ，都是己○○提議?）都是己○○提議等語（同上偵查卷
      第103、104頁），被上訴人丙○○○既經常與上訴人出遊
      ，自須提領金錢以供花用；且證人即丙○○○之妹己○○
      於本院證稱：因丙○○○的兒子、媳婦沒空，孫子還在唸
      書，所以丙○○○須領錢時會打電話給渠，渠即問上訴人
      是否有空，再與丙○○○搭上訴人之車到六信領錢，一開
      始放存摺及印鑑的包包是由被上訴人提，不知何時開始，
      此包包換上訴人保管，因丙○○○年紀大了，都叫上訴人
      去填寫提款單，並交代上訴人如何辦理，上訴人領到錢之
      後，會交給丙○○○，並清楚的告訴丙○○○共領了多少
      錢等語（本院卷第45頁背面到第47頁），被上訴人雖謂己
      ○○亦係刑事案件之被告，其所證不足採信云云，然證人
      己○○與被上訴人丙○○○為親姐妹，丙○○○在無人可
      載往六信領錢之情形下，找妹妹己○○陪同去領錢與常情
      尚屬無違，且己○○與丙○○○為親姐妹，實無偏袒上訴
      人之必要，況證人即被上訴人甲○○之妻周垂菊亦於本院
      證稱：祖母過世之前，上訴人曾來載我婆婆出門，祖母死
      亡之後，他們（替上訴人及己○○）就經常來載我婆婆出
      門，幾乎每個星期都出門，那時候我婆婆要換單時，都是
      與小阿姨（即己○○）一起出門去辦理，也許是因為我婆
      婆要隱瞞這筆錢，不要讓我知道，所以她都自己與我小阿
      姨去辦理等語（本院卷第66頁背面），是丙○○○確有與
      證人己○○常一起出門處理六信款項之事宜，證人己○○
      之證言應可採信；另證人即參與兩造本件事件協調之上訴
      人之堂兄弟戊○○到庭證稱：「兩造及代書在我家（650
      號）時，我問二姑丙○○○，領了這些多錢，如果錢的金
      額比較大，應該會有印象，我二姑回答，這些錢是我的，
      我要怎麼用為什麼要告訴你們，我二姑這樣回答，我也不
      知道怎麼辦，接著走到隔壁徐代書事務所（646號），我
      又再問過我二姑一次，是否領錢時的情形如庚○○所言一
      樣，我二姑說是的，是這樣沒錯，我問二姑，是否庚○○
      領錢後有將錢用牛皮紙包好交給她，她說有。」等語明確
      在卷（本院卷第85頁背面），雖證人戊○○非與上訴人去
      領系爭款項者，然依被上訴人丙○○○所告知證人戊○○
      之情形，確與丙○○○於偵訊中所陳之大家一起出去玩而
      領錢之情節相符，且證人戊○○雖係上訴人之堂兄弟，然
      亦稱丙○○○為二姑，與被上訴人乙○○、甲○○、丁○
      ○亦為表兄弟姐妹關係，與兩造均係親戚，實無偏袒任何
      一造之必要，是其證言應可採信，是以上訴人所辯渠等每
      次均陪同告訴人丙○○○去領錢，並將所領的款項交予丙
      ○○○一節，尚非全然無據。
（三）證人周垂菊雖於本院證稱丙○○○出門前及回家時，其均
      會看丙○○○袋子裡面有什麼東西，可是其不曾看過丙○
      ○○有帶錢回來過云云（本院卷第87頁）。惟查，證人周
      垂菊於一審刑事庭審理時係證述：「（問）你婆婆被搭載
      出去回來後，有無在家中門口看到你婆婆在門口拿金錢給
      被告二人？（答）我有看過婆婆拿金錢給開車的庚○○或
      辛○○或徐永昌，說是貼補油錢。」「（問）：你婆婆回
      來之後，你會不會去開門，看過被告搭載你婆婆出去回來
      過有幾次？（答）：不是每次都會看到，因我婆婆回來不
      會經過我房門。」「（問）：發現被領這麼多錢後，如何
      向婆婆說明，你婆婆如何說？（答）：這幾年我婆婆記憶
      就不太清楚，我婆婆的錢與他娘家的錢都混在一起，我婆
      婆也搞不清楚。」是由以上證詞，可知周垂菊於本院所證
      述丙○○○每次出去前、返回來時，其均會查看丙○○○
      之包包云云，於其與一審刑事案件中所證顯不相符，而非
      可採。
（四）被上訴人雖一再質疑，為何丙○○○有兒子、媳婦，卻非
      要由上訴人陪同去領款不可云云，然查，被上訴人甲○○
      於一審刑事庭審理時，即陳稱：「（問）：你是否有去銀
      行領過錢？（答）沒有。（問）：錢都是如何領出來？（
      答）：都由我太太去處理。」是甲○○自身既從未去銀行
      領過錢，又如何陪同丙○○○去銀行領錢。且證人己○○
      業已證稱丙○○○之兒子、媳婦均沒空載丙○○○去領錢
      如上述，證人即丙○○○之媳婦周垂菊亦證稱也許因為婆
      婆丙○○○不要讓渠知道這筆錢，故均自己與小阿姨去辦
      理等語（本院卷第66頁背面），是以尚難因被上訴人丙○
      ○○有兒子媳婦，即認丙○○○無會同己○○及上訴人去
      領錢之必要。
（五）被上訴人另主張被上訴人甲○○及其妻周垂菊二人分別設
      於台中市四張梨郵局0000000-0000000號、0000000-00000
      00號等帳戶款項，係供家庭開支，繳交保險費等使用，該
      二帳戶之跨行匯入款，均由被上訴人丙○○○或甲○○二
      人設於七信之帳戶而來，與六信系爭存款無關，而告訴人
      丙○○○平日與兒子乙○○、甲○○及媳婦周垂菊及兩名
      孫子居住一起，並由子女給與零用金，並無動用系爭存款
      之必要云云，然被上訴人丙○○○對系爭六信存款有完全
      之支配權如上述，且該存款為其老本，已據其子甲○○在
      刑案中陳述在卷，已如前述，顯然被上訴人丙○○○除子
      女給與之零用金外，仍有支配其六信存款之必要，否則其
      何需保管該筆存款，以為其老本？何況被上訴人丙○○○
      經常與其妹己○○及上訴人等人出遊，則其動用六信存款
      以應出遊之需，亦非不可能。是尚難以甲○○、周垂菊夫
      婦之郵局帳戶款項均來自七信帳戶之匯入款，與六信存款
      無關，丙○○○平日與子媳同住，並受給零用金等情，遽
      認被上訴人丙○○○並無需動用系爭六信存款之必要。
（六）被上訴人又謂被上訴人丙○○○若確有需用，亦不可能每
      次均持用現金，而未以匯款為之云云，惟一般存款戶領用
      款項未必以匯款為之，縱被上訴人丙○○○領用系爭六信
      存款，未以匯款為之，而領用現金，亦難認有違常情。又
      被上訴人雖質疑證人徐宏城所證關於上訴人交付金錢之地
      點，與上訴人之辯稱略有不符，然證人徐宏城係供證上訴
      人確有將領出之款項交付丙○○○，況證人辛○○並未參
      與每次領款，而上訴人之陳述是否指證人辛○○有一起前
      往領款之該次，亦不可知，再渠等各為上開陳述距離領款
      時已久，記憶難免模糊，是其供證略有差異當符常理，自
      難以此供證略為不符而為上訴人不利之認定。另要求對方
      立據為憑，通常係因彼此不認識或欠缺信任基礎者，始會
      為之，以保全證據，免日後爭議，而上訴人與被上訴人丙
      ○○○為至親，關係甚為密切，上訴人尚且為丙○○○保
      管存摺、存單及印章等物，亦可見彼此信任基礎穩固，則
      上訴人領取系爭款項，交付被上訴人丙○○○，未要求書
      立收據，或取得被上訴人等之授權書為憑，亦難認與常情
      有違。
（七）另參以被上訴人丙○○○於刑事案件中之指述前後不一，
      互有齟齬，其指述實有相當疑義：
  １、丙○○○於95年2月23日偵訊時供稱：「（檢察官問：你
      叫庚○○去領錢，那些錢是何人的？）我不知道是誰的錢
      。」、「（檢察官問：你叫庚○○領出錢來之後，是否有
      分任何錢給庚○○？）庚○○只有載我們去而己，只有我
      與己○○在提這些錢而己。」等語（見外放95年度他字第
      610號影印卷第96、97頁）。
  ２、丙○○○於95年4月6日偵訊時又稱：「（檢察官問：庚○
      ○載你去領錢之前，有無告知你去領錢？）沒有。」、「
      （檢察官問：這五、六年間庚○○載你出去多少次？）十
      次不到」等語（見外放95年度他字第610號影印卷第229頁
      ）。
  ３、丙○○○於95年11月17日偵訊時再稱：「（檢察官問：庚
      ○○每次提款時，己○○有無跟庚○○及你一起去？）這
      麼久我忘記了。」等語（見外放95年度偵字第22712號影
      印卷第16頁）。
  ４、丙○○○於96年5月10日偵訊時復稱：「（檢察官問：從
      九十三年開始，你與己○○、庚○○總共去幾次銀行？）
      有好幾次。」、「（檢察官問：這些錢被誰領走？）我不
      知道，不知道是被庚○○或是誰領走。」、「（檢察官問
      ：己○○說她有帶你去銀行領錢，她所述是否事實？）從
      來沒有去銀行領過錢．．．」等語（見外放95年度偵字第
      22712號影印卷第40、41頁）。
  ５、丙○○○於一審刑事案件96年11月16日審理時，以證人身
      分證稱：「（被告選任辯護人問：在庭庚○○是否有載你
      外出過？）沒有。」、「（被告選任辯護人問：你妹妹己
      ○○，是否有跟你外出去銀行領錢？）沒有。」、「（被
      告選任辯護人問：你自己會去銀行領錢？）不會。」、「
      （被告選任辯護人問：為何你在偵訊時說庚○○、己○○
      曾經跟你去銀行領過錢？）我都不知道。」等語（見一審
      刑事卷第1宗第125、126頁）。足見，丙○○○對究竟有
      無共同前往銀行領錢此一最簡單之事，前後供述已不一致
      ，更遑論其有無委託上訴人代為提領款項？所提領之款項
      究交予何人？等重要事項，是尚難以遽採被上訴人丙○○
      ○前後不一之陳述而認上訴人有不法提領系爭款項之情事
      。
  ６、雖被上訴人丙○○○於95年2月23日偵訊時供稱：「庚○
      ○領出錢來，我沒有跟庚○○拿錢」、「我每次去銀行，
      回來都空空的，沒有拿到任何錢」、「每次庚○○提完錢
      之後，我都沒有自庚○○那邊拿到錢」等語（見外放95他
      字第610號影印卷第96、97頁），於95年4月6日偵訊時供
      稱：「（庚○○載你去領出來的錢，有無給他的意思?）
      沒有」、「我的確都沒有拿到庚○○的錢，但被告都說是
      我拿的，我覺的很奇怪」等語（見外放95他字第610號影
      印卷第229、230頁），於95年11月7日偵訊復供稱：「（
      庚○○有無拿錢給你過?）我都沒有拿到錢」、「庚○○
      提款時有無拿給你?）...但是我都沒有看到錢，庚○○都
      沒有拿錢給我」、「（你這三年的生活費是誰給你的?）
      乙○○、甲○○、丁○○」等語（見外放95年度偵字第22
      712影印卷第16頁），於96年5月10日復具結證稱：「（己
      ○○說她有帶妳去銀行領錢，她所述是否事實?）....我
      沒有看到任何錢」、「（己○○、庚○○有沒有任何時間
      、地點拿錢給妳?）都不曾」等語（見外放95年度偵字第2
      2712影印卷第41頁），復於一審刑事案件96年11月16日審
      理時證稱：「（在庭兩位被告（指己○○、庚○○）這幾
      年是否有拿錢給你?）這幾年都沒有給我錢」等語（見一
      審刑事卷第1宗第127頁）。然查：
    (1)本件被上訴人丙○○○、乙○○、甲○○、丁○○之存簿
      、印章及定存單，於93年3月間之前既均由被上訴人丙○
      ○○保管，則上訴人手上既無定存單，又如何得知哪幾張
      定存單已到期，可轉匯至被上訴人丙○○○帳戶？又如何
      得知各定存單之到期日而可中途解約？且觀之本件起訴狀
      所附附表三之定存單（原審卷第10頁），中途解約而日期
      在93年3月之前者即有十張之多，而上訴人既不知被上訴
      人究以何人名義辦理定存單，更未持有定存單名義人周炳
      榮、周慶祥、江秀霞等人之印章，又如何以渠等名義中途
      解約？且觀諸被上訴人丙○○○所用系爭帳號：以周慶
      祥名義，到期日93年4月25日，面額一百萬元之定存單，
      於93年4月12日中途解約，但於解約當日，上開款項即轉
      匯入被上訴人丙○○○帳戶內，並於同日即提領現金三十
      萬元，並轉帳五十萬元，轉入定期存款。以周慶祥名義
      ，到期日93年4月25日，面額一百萬元之定存單，於93年4
      月27日轉匯至被上訴人丙○○○帳戶內，並於同日即提領
      現金十萬元，並轉帳五十萬元，轉入定期存款等情，有起
      訴狀所附附表三在卷可稽（原審卷第10頁），可見，定期
      存單之中途解約及提領現金等情，上訴人應係受被上訴人
      丙○○○之指示而為，否則苟係上訴人所冒名擅自解約盜
      領，當立即領走，焉有於領得款項後復存入丙○○○帳戶
      或以丙○○○名義另外定期存款之理。
    (2)再衡諸常情，一般人以存摺領取金錢後，均會檢視存摺是
      否記載正確及剩餘金額，更何況將自己之存摺、印章交由
      他人領款，應更為慎重，豈有毫不予檢視之理？而依被上
      訴人所主張之事實，上訴人領款之情形，前後長達六年有
      餘，累積次數高達八十餘次，而依被上訴人丁○○（即丙
      ○○○之女）於刑事案件中證述：「我們家以前都是我媽
      媽掌錢，我媽媽以前很會顧錢」（一審刑事卷卷第1宗第
      123頁）、「我媽媽現在精神狀況不好，大概從93年起開
      始慢慢不好。」等語以觀，被上訴人丙○○○並非愚人，
      且系爭款項之領取及定存單之中途解約，其時間點亦有大
      半係在93年之前，當時被上訴人丙○○○之精神狀況並無
      異樣，則當無於由他人代領金錢後，而未取得分毫之情形
      下，竟無任何質疑、詢問之反應，反是一而再，再而三的
      由他人代領款項，凡此種種實異於常情，亦背乎常理。
    (3)由是，本案之主要關鍵人物被上訴人丙○○○於刑案中所
      為上開供、證述，顯違常理，實不足認定上訴人係未經丙
      ○○○授權領取系爭款項，而該當侵權行為不法侵害被上
      訴人權利之要件，應認上訴人係經丙○○○授權而代領系
      爭款項並已交付丙○○○。
（八）末查，被上訴人等迄本院言詞辯論終結之日亦未能舉證證
      明系爭款項經領出後，係匯入上訴人帳戶，或由上訴人據
      為己有，是以被上訴人主張上訴人有得利，致被上訴人受
      有損害，構成不當得利云云，亦非可採。
（九）被上訴人丙○○○對上訴人所提出針對提領系爭款項之偽
      造文書告訴，業經原審法院96年度訴字第3206號、97年度
      訴字第3190號及本院98年度上訴字第626號刑事庭均判決
      無罪，有各該刑事判決一份在卷可稽（本院卷第21至24頁
      、第189至197頁），並經本院依職權調閱上開刑事卷查明
      無訛。
陸、綜上所述，被上訴人既未能舉證上訴人之提領系爭款項行為
    是不法行為，又未能證明上訴人有任何得利，則其所主張上
    訴人盜領一情實無可採，上訴人所辯應可採信。從而，被上
    訴人本於侵權行為及不當得利之法律關係，分別請求上訴人
    應返還被上訴人丙○○○存款12,277,200元、被上訴人乙○
    ○、甲○○存款各522,000元及被上訴人丁○○存款790,000
    元，及均自起訴狀繕本送達翌日即95年1月17日起至清償日
    止，按週年利率百分之五計算之利息，為無理由，不應准許
    。其假執行之聲請亦失所附麗，應併予駁回。原審判命上訴
    人如數給付，並為假執行之宣告，自有未洽。上訴意旨指摘
    原判決不當，求予廢棄改判，為有理由。自應由本院予以廢
    棄改判，如主文第二項所示。
柒、本件事證已明，兩造其餘主張及攻擊防禦方法，經審酌後認
    與本件判決結果不生影響，不予一一論述，附此敘明。
據上論結，本件上訴為有理由，依民事訴訟法第450條、第78條
、第85條第1項前段，判決如主文。
中    華    民    國    99    年    5     月    4     日
                民事第二庭    審判長法  官  邱森樟
                                    法  官  謝說容
                                    法  官  蔡秉宸
以上正本係照原本作成。
如對本判決上訴，須於收受判決送達後20日內向本院提出上訴書
狀，其未表明上訴理由者，應於提出上訴後20日內向本院提出上
訴理由書（須按他造人數附具繕本）。
上訴時應提出委任律師為訴訟代理人之委任狀。具有民事訴訟法
第466條之1第1項但書或第2項之情形為訴訟代理人者，另應附具
律師及格證書及釋明委任人與受任人有該條項所定關係之釋明文
書影本。
                                    書記官  洪麗華
中    華    民    國    99    年    5     月    5     日
                                                      Ｓ

司法院資訊處製作；財團法人民間司法改革基金會備份。
